【裁判字號】    95,上訴,2093
【裁判日期】    951121
【裁判案由】    毒品危害防制條例
【裁判全文】
臺灣高等法院刑事判決                95年度上訴字第2093號
上  訴  人
即  被  告  甲○○
                    （另案於臺灣臺北監獄臺北分監執行中）
上列被告因違反毒品危害防制條例案件，不服臺灣板橋地方法院
94年度訴字第2124號，中華民國95年4月21日第一審判決（起訴
案號：臺灣板橋地方法院檢察署94年度毒偵字第3573號，併案審
理案號：臺灣板橋地方法院檢察署94年度核退毒偵字第2603號、
2632號、95年度毒偵字第105號），提起上訴，本院判決如下：
    主  文
原判決關於施用第一級毒品部分撤銷。
甲○○連續施用第一級毒品，累犯，處有期徒刑壹年，扣案第一
級毒品海洛因參拾壹包（其中伍包驗餘共淨重肆點壹柒公克、壹
包驗餘淨重零點陸柒公克、壹包驗餘淨重零點壹肆公克、貳拾肆
包驗餘共淨重玖點參肆公克）沒收銷燬之，海洛因包裝袋參拾壹
個沒收。
其餘上訴駁回。
前開第二項所處有期徒刑壹年與上訴駁回部分所處有期徒刑拾月
，應執行有期徒刑壹年捌月。
    事  實
一、甲○○前於民國85年間犯偽造貨幣罪，經臺灣高等法院高雄
    分院以85年度上訴字第1416號判決判處有期徒刑4年確定，
    87 年9月15日假釋出監。復於89年犯偽造文書罪，經臺灣板
    橋地方法院以89年度易字第3206號判決判處有期徒刑3月確
    定。偽造貨幣罪所處之刑經撤銷假釋，應執行殘刑有期徒刑
    2 年3月又10日，與偽造文書罪所處之有期徒刑3月合併執行
    ，於91年12月10日縮刑期滿執行完畢。
二、甲○○於89年間因違反毒品危害防制條例施用毒品，經臺灣
    板橋地方法院以89年度毒聲字第1678號裁定送勒戒處所觀察
    、勒戒，認無繼續施用毒品傾向，由臺灣板橋地方法院檢察
    署檢察官於89年7月10日以89年度毒偵緝字第764號為不起訴
    處分。復於93年間因違反毒品危害防制條例施用毒品，經臺
    灣高等法院於94年6月22日以94年度上訴字第1547號判決判
    處有期徒1年2月、1年，應執行有期徒刑2年，於94年7月20
    日確定。猶不思悛悔，仍基於施用第一級毒品海洛因之概括
    犯意，自94年6月23日起，至94年12月19日止，在臺北縣三
    重市○○路11號上格旅館201號房、臺北縣三重市○○○路
    346之3號、臺北縣三重市○○街196號2樓住處等處，以將海
    洛因摻入香煙後點燃吸食之方式，連續多次施用海洛因，約
    1、2日施用1次。
三、甲○○另基於施用第二級毒品甲基安非他命、大麻之概括犯
    意，自94年6月23日起，至94年12月19日止，在臺北縣三重
    市○○路11號上格旅館201號房、臺北縣三重市○○○路346
    之3號、臺北縣三重市○○街196號2樓住處等處，以將第二
    級毒品甲基安非他命置入吸食器內加熱燒烤產生煙霧吸食之
    方式，連續多次施用甲基安非他命，約1、2日施用1次；於
    94 年12月19日上午，在臺北縣蘆洲市○○街某處，施用第
    二級毒品大麻1次。
四、甲○○分別(一)於94年6月24日下午6時許，在臺北縣三重市○
    ○路11號上格旅館201號房，為警查獲，並扣得海洛因5包（
    驗餘共淨重4.17公克，包裝重1.14公克）、甲基安非他命3
    包（驗餘淨重1.86公克）；(二)於94年8月19日下午3時30分許
    ，在臺北縣三重市○○○路346之3號，為警查獲，並扣得海
    洛因1包（驗餘淨重0.67公克，包裝重0.58公克）；(三)於94
    年9月19日上午6時許，在臺北縣三重市○○街與仁愛街口，
    為警查獲，並扣得海洛因1包（驗餘淨重0.14公克，包裝重
    0.19公克）；(四)於94年12月19日下午8時許，在臺北縣五股
    鄉○○路161號前，為警查獲，並扣得海洛因24包（驗餘共
    淨重9.34公克，包裝重5.17公克）、甲基安非他命7包（其
    中6包驗餘共重10.695公克、1包驗餘重0.406公克）、大麻2
    包（驗餘重31.81公克，包裝重3.19公克）。
五、案經臺北市政府警察局北投分局移送臺灣板橋地方法院檢察
    署檢察官偵查起訴，及臺北縣政府警察局蘆洲分局、新莊分
    局移送臺灣板橋地方法院檢察署函請併案審理。
    理  由
一、前揭施用第一級毒品海洛因、第二級毒品甲基安非他命、大
    麻之事實，迭據上訴人即被告甲○○於警詢、檢察官訊問及
    原審、本院審理時自白不諱，並有經鑑定結果分別含有第一
    級毒品海洛因、第二級毒品甲基安非他命、大麻成分之粉末
    或結晶、煙草等物，扣案可資佐證，及各該鑑定通知書、鑑
    驗通知書、濫用藥物檢驗報告在卷可稽（事實欄四(一)所示海
    洛因部分，見原審卷第108頁法務部調查局94年12月21日調
    科壹字第060010706號鑑定通知書，甲基安非他命部分，見
    原審卷第89頁臺北市政府警察局94年11月29日北市鑑毒字第
    66 7號鑑驗通知書；四(二)所示海洛因，見原審卷第168頁法
    務部調查局94年11月18日調科壹字第060010478號鑑定通知
    書；四(三)所示海洛因，見原審卷第100頁法務部調查局94年
    12月12日調科壹字第060010639號鑑定通知書；四(四)所示海
    洛因部分，見原審卷第185頁法務部調查局95年3月21日調科
    壹字第060011180號鑑定通知書，甲基安非他命部分，見原
    審卷第171、172頁臺灣檢驗科技股份有限公司95年1月19日
    濫用藥物檢驗報告，大麻部分，見原審卷第174頁法務部調
    查局95年3月3日調科壹字第060011179號鑑定通知書）。被
    告於4次被查獲時所採尿液，經鑑定結果，有鴉片、安非他
    命類或大麻類陽性反應等情，並有各該濫用藥物尿液檢驗報
    告附卷可據（事實欄四(一)部分，見原審卷第35頁臺灣檢驗科
    技股份有限公司94年7月11日濫用藥物尿液檢驗報告；四(二)
    部分，見核退毒偵字第2603號卷第2頁臺灣檢驗科技股份有
    限公司94年9月15日濫用藥物尿液檢驗報告；四(三)部分，見
    原審卷第103頁臺灣檢驗科技股份有限公司94年10月6日濫用
    藥物尿液檢驗報告；四(四)部分，見毒偵字第105號卷第157、
    158頁臺灣檢驗科技股份有限公司95年1月18日及95年1月26
    日濫用藥物尿液檢驗報告）。被告於89年間因違反毒品危害
    防制條例施用毒品，經臺灣板橋地方法院以89年度毒聲字第
    1678號裁定送勒戒處所觀察、勒戒，認無繼續施用毒品傾向
    ，由臺灣板橋地方法院檢察署檢察官於89年7月10日以89 年
    度毒偵緝字第764號為不起訴處分。復於93年間因違反毒品
    危害防制條例施用毒品，經本院於94年6月22日以94年度上
    訴字第1547號判決判處有期徒1年2月、1年，應執行有期徒
    刑2 年，於94年7月20日確定，有卷附本院被告前案紀錄表
    可按。則被告如事實欄所示施用毒品犯行，係在上揭觀察、
    勒戒執行完畢釋放後，五年內再犯甚明。本件事證明確，被
    告犯行洵堪認定，應依法論科。
二、論罪理由：
    (一)按毒品危害防制條例於92年7月9日修正公布，93年1月9日
      施行，修正後毒品危害防制條例第23條第2項規定，觀察
      、勒戒或強制戒治執行完畢釋放後，5年內再犯第10條之
      罪者，檢察官或少年法院（地方法院少年法庭）應依法追
      訴或裁定交付審理。被告於觀察、勒戒執行完畢釋放後，
      5年內再犯施用第一級、第二級毒品犯行，其施用第一級
      毒品海洛因部分，係犯毒品危害防制條例第10條第1項之
      施用第一級毒品罪；施用甲基安非他命、大麻部分，係犯
      同條例第10條第2項之施用第二級毒品罪。被告施用前非
      法持有海洛因、甲基安非他命及大麻之低度行為，為施用
      之高度行為所吸收，均不另論罪。
    (二)被告行為後，刑法第56條連續犯之規定，業於94年2月2日
      修正公布刪除，95年7月1日施行，此刪除雖非犯罪構成要
      件之變更，但顯已影響行為人刑罰之法律效果，自屬法律
      變更，依刑法第2條第1項規定，比較新、舊法結果，仍應
      適用被告行為時法律即舊法論以連續犯（最高法院95年第
      8次刑事庭會議決議參照）。被告前後多次施用第一級、
      第二級毒品犯行，均時間緊接，犯罪手法相同，並觸犯構
      成要件相同之罪，顯係基於概括犯意反覆為之，應分別依
      修正前刑法第56條規定，均論以連續犯，並分別加重其刑
      。
    (三)修正後刑法第47條第1項規定「受徒刑之執行完畢，或一
      部之執行而赦免後，五年以內故意再犯有期徒刑以上之罪
      者，為累犯，加重本刑至二分之一。」，對照修正前刑法
      第47條規定，就故意再犯有期徒刑以上之罪者，均應構成
      累犯並加重本刑，新、舊法並無不同，依刑法第2條第1項
      規定，比較新、舊法結果，應適用修正前刑法第47條累犯
      規定。被告有事實欄一所示犯罪科刑及執行情形，有本院
      被告前案紀錄表在卷可按，其於受有期徒刑之執行完畢後
      ，5年內再犯本件有期徒刑之上開2罪，均應論以累犯，分
      別依法加重其刑，並遞予加重。
    (四)臺灣板橋地方法院檢察署函請併案審理部分，雖未據檢察
      官起訴，惟與已起訴部分有連續犯之裁判上一罪關係，為
      起訴效力所及，基於審判不可分原則，本院自應併予審理
      ，附此敘明。
三、撤銷改判理由：
    (一)原審就被告施用第一級毒品海洛因部分，認為罪證明確，
      據以論罪科刑，固非無見。惟被告於94年12月19日被查獲
      持有海洛因24包（驗餘淨重9.34公克），原判決主文諭知
      「海洛因（合計毛重14.6公克）沒收銷燬」，於判決理由
      復漏未敘明認定查獲物品係第一級毒品海洛因所憑依據，
      即法務部調查局95年3月21日調科壹字第060011180號鑑定
      通知書，尚有未合。被告以原判決量刑過重為由，提起上
      訴，指摘原判決關於施用第一級毒品部分不當，固無理由
      ，惟原判決關於施用第一級毒品部分，既有上開可議之處
      ，自屬無可維持，應將該部分撤銷改判。
    (二)本院審酌被告屢次遭查獲，仍不惜一再施用毒品，積習難
      改，惡性非輕，及被告之素行、犯罪之動機並犯罪後態度
      等一切情狀，量處有期徒刑1年。
    (三)扣案如事實欄四所示之第一級毒品海洛因共31包，為查獲
      之毒品，均應依毒品危害防制條例第18條第1項前段規定
      ，沒收銷燬之；海洛因包裝袋31個，均係被告所有供犯罪
      所用之物，依刑法第38條第1項第2款規定沒收。
四、駁回上訴理由：
    (一)修正後刑法第2條第1項規定，係以適用行為時法為原則，
      因此原判決雖未及比較適用，然上訴本院後，經比較新、
      舊法，行為後之法律並非較有利於行為人，仍應適用行為
      時法即修正前刑法第56條、第47條，則原判決適用行為時
      法即無不當，自不構成撤銷事由。
    (二)被告施用第二級毒品甲基安非他命、大麻部分，原審以被
      告罪證明確，援引毒品危害防制條例第10條第2項、第18
      條第1項前段、修正前刑法第11條前段、刑法第56條、第
      47條、第38條第1項第2款規定，並審酌被告之素行、犯罪
      之動機、目的及犯罪後態度等一切情狀，量處有期徒刑10
      月，並諭知扣案如事實欄四所示之第二級毒品甲基安非他
      命、大麻沒收銷燬之，包裝袋沒收。經核原判決認事用法
      ，並無不合，量刑亦稱妥適。被告以原判決關於施用第二
      級毒品部分，量刑過重為由，指摘原判決關於該部分不當
      ，提起上訴，並無理由，應予駁回。
五、修正前刑法第51條第5款規定：「數罪併罰，分別宣告其罪
    之刑，宣告多數有期徒刑者，於各刑中之最長期以上，各刑
    合併之刑期以下，定其刑期。但不得逾二十年。」修正後規
    定：「數罪併罰，分別宣告其罪之刑，宣告多數有期徒刑者
    ，於各刑中之最長期以上，各刑合併之刑期以下，定其刑期
    。但不得逾三十年。」比較結果，修正後刑法並非較有利於
    行為人，依刑法第2條第1項前段規定，仍應依修正前刑法，
    定其應執行之刑。被告施用第一級、第二級毒品犯行，均係
    刑法修正前所犯，爰依修正前刑法第51條第5款規定，就被
    告施用第一級毒品所處有期徒刑1年，施用第二級毒品所處
    有期徒刑10月，定應執行有期徒刑1年8月。
六、據上論斷，應依刑事訴訟法第369條第1項前段、第368條、
    第364條、第299條第1項前段，毒品危害防制條例第10條第1
    項、第18條第1項前段，刑法第11條前段、修正前刑法第56
    條、第47條、第51條第5款、第38條第1項第2款，判決如主
    文。
本案經檢察官鄭銘謙到庭執行職務。
中    華    民    國    95    年    11    月    21    日
                  刑事第十三庭審判長法  官  曾德水
                                    法  官  王炳梁
                                    法  官  李錦樑
以上正本證明與原本無異。
施用第二級毒品部分不得上訴。
施用第一級毒品部分如不服本判決，應於收受送達後10日內向本
院提出上訴書狀，其未敘述上訴之理由者並得於提起上訴後10日
內向本院補提理由書（均須按他造當事人之人數附繕本）。
                                    書記官  吳金來
中    華    民    國    95    年    11    月    21    日
附錄：本案論罪科刑法條全文
毒品危害防制條例第10條第1項、第2項。
施用第一級毒品者，處 6 月以上 5 年以下有期徒刑。
施用第二級毒品者，處 3 年以下有期徒刑。


司法院資訊處製作；財團法人民間司法改革基金會備份。
